臺灣臺北地方法院刑事判決　　　　　　　　　　　　九十二年度交易字第二二五號
　　公　訴　人　臺灣臺北地方法院檢察署檢察官
　　被　　　告　甲○○
右列被告因業務過失傷害案件，經臺灣臺北地方法院檢察署檢察官聲請簡易判決處刑
（九十二年度偵字第一六七四號），本院新店簡易庭認不宜適用簡易程序（九十二年
度店交簡字第二一三號），移送本院依通常程序審理，本院判決如左：
    主  文
甲○○從事業務之人，因業務上之過失傷害人，處有期徒刑肆月，如易科罰金以佰
元折算壹日。
    事  實
一、甲○○為計程車司機，平日以駕駛計程車載運乘客為業，為從事業務之人，其明
    知其職業駕駛執照因逾期審驗，已遭臺北區監理所於九十一年二月七日逕行註銷
    ，依法不得駕駛汽車，竟於民國九十一年八月二十六日下午六時四十分左右，駕
    駛車號三二七—ＬＧ號營業用小客車，沿臺北縣新店市○○路由三峽往新店方向
    行駛，途經臺北縣新店市○○路二段、薏仁坑路口時，本應注意車前狀況，並隨
    時採取必要之安全措施，而當時係晴天、夜間有照明、路面乾燥、無缺陷、無障
    礙物、視距良好，並無不能注意之情事，竟疏未注意，適有丙○○騎乘車號ＬＬ
    九—五○三號重型機車搭載乙○○由薏仁坑路往新店方向行駛，未依號誌指示違
    規左轉，雙方因而發生擦撞，致丙○○、乙○○人車倒地，丙○○受有頭部外傷
    併腦震盪、第三腰椎壓迫性骨折、左腳挫傷之傷害，乙○○則受有頭部挫傷及血
    腫、左大拇指骨折、身體多處挫傷及擦傷之傷害。伊保泉肇事後，經路人報警處
    理，於有偵查犯罪職權之機關尚不知何人肇事前，向到現場處理之警員承認係肇
    事者，自首而接受裁判。
二、案經丙○○、乙○○訴由臺北縣政府警察局新店分局報請臺灣臺北地方法院檢察
    署檢察官偵查後聲請簡易判決處刑，本院臺北簡易庭認不宜適用簡易程序，移送
    本院依通常程序審理。
    理  由
一、訊據被告甲○○固坦承於前揭時地無照駕駛營業用小客車與告訴人丙○○、乙○○騎乘之機車發生擦撞等情，惟矢口否認有過失，辯稱：伊當時正要趕去國聯保
    全股份有限公司（下稱國聯保全公司）上班，並沒有營業，是告訴人違規迴轉致
    伊閃避不及而發生車禍云云。惟查：
（一）被告於前揭時日駕駛車號三二七—ＬＧ號營業用小客車沿臺北縣新店市○○路
      由三峽往新店方向行駛，途經臺北縣新店市○○路二段、薏仁坑路口時，與告
　　　訴人所騎乘由薏仁坑路左轉至安康路二段往新店方向行駛之車號ＬＬ九—五○
  　　三號重型機車後車身發生擦撞，致告訴人丙○○因而受有頭部外傷併腦震盪、
      第三腰椎壓迫性骨折、左腳挫傷之傷害，乙○○則受有頭部挫傷及血腫、左大
      拇指骨折、身體多處挫傷及擦傷之傷害等情，業據告訴人指訴綦詳，並有道路
      交通事故調查報告表及財團法人天主教耕莘醫院診斷證明書在卷足憑（見偵卷
      第十八頁至二十頁）。又被告所持用之職業駕駛執照因逾期審驗，已遭臺北區
      監理所於九十一年二月七日逕行註銷等情，亦有臺北市政府警察局舉發違反道
      路交通管理事件通知書及前揭道路交通事故調查表在卷可按（見偵卷第二十八
      頁及第十八頁）。按汽車駕駛執照為駕駛汽車之許可憑證；職業汽車駕駛人得
      憑因逾期審驗被註銷之職業駕駛執照，申請換發同等車類之普通駕駛執照，但
      在未換發普通駕駛執照前，不得駕駛汽車，道路交通安全規則第五十條第一項
      前段、第五十四條第三項皆定有明文。被告明知其職業駕駛執照因逾期審驗而
      遭臺北區監理所逕行註銷，依法不得駕駛汽車，是其竟仍繼續駕駛營業用小客
      車，即屬無照駕駛。
（二）復查，告訴人騎乘機車自薏仁坑路左轉至安康路二段時，雖未依號誌之指示違
      規迴轉，此據告訴人自承在卷（見偵卷第十五頁、第五十四頁），並有台北縣
      警察局舉發違反道路交通管理事件通知單附卷可稽（見偵卷第三十頁），惟按
      汽車行駛時，駕駛人應注意車前狀況，並隨時採取必要之安全措施，道路交通
      安全規則第九十四條第三項定有明文。依前揭道路交通事故調查表事故現場圖
      所示，告訴人係自薏仁坑路口已左轉至安康路二段之慢車道時，遭被告之車輛
      撞及，參以告訴人丙○○於警訊時陳稱車禍發生當時其車速很慢，時速不到十
      公里等語（見偵卷第十頁），足見告訴人左轉時之車速不快，並非突然衝出，
      且告訴人開始左轉時被告尚未行駛至薏仁坑路與安康路口，則被告直行於安康
      路時，對於其前方薏仁坑路口適有告訴人之機車欲左轉至安康路此一車前狀況
      自應能加以注意，而立即採取煞車或其他之必要安全措施，以避免撞及告訴人
      之機車，且當時係晴天、夜間有照明、路面乾燥、無缺陷、無障礙物、視距良
      好，有前揭道路交通事故調查報告表可稽，並無不能注意之情形，惟被告竟未
      煞車而撞及告訴人之機車，此由前揭道路交通事故調查報告表並無被告車輛之
      煞車痕即足以得知，顯見被告疏未注意車前狀況，並採取必要之安全措施，致
      撞及告訴人之機車，其就本件事故之發生具有過失至明，且其過失行為與告訴
      人所受之傷害具有相當因果關係。又卷附臺北縣政府警察局新店分局交通分隊
      事故分析研判表亦認被告有未注意車前狀況之肇事原因。另告訴人雖指稱被告
      當時之車速約時速八十公里，超過該路段速限時速五十公里云云，惟被告自始
      即供承其車速約時速五十公里，並未超速，且被告當時並未煞車而無煞車痕可
      資推斷被告當時之車速是否已逾時速五十公里，復查無其他證據足以證明被告
      當時已超速，是告訴人此部分之指訴尚屬無據。至告訴人丙○○騎車未依號誌
      之指示違規迴轉，雖亦有過失，且係肇事之主因，惟仍不因此免被告應負之過
      失責任，是被告辯稱其就事故之發生並無過失云云，自非可採。
（三）按刑法上稱業務者，係指個人基於社會生活之地位繼續反覆所執行之事務（最
      高法院七十一年台上字第一五五０號判例參照）。本件被告係計程車司機，事
      故發生當時被告所駕駛者亦係其營業用小客車，於客觀上自足以認其當時係係
      在執行其基於社會生活上之地位而反覆執行之駕駛事務，屬刑法上所稱之業務
      行為。被告雖辯稱伊當時正要趕去國聯保全公司上班，並沒有營業云云，並提
      出該公司之職員證為證（見偵卷第二十六頁），惟國聯保全公司函覆本院被告
      並未曾在其公司任職，有該公司九十二年十月六日（九二）國管字第九二七０
      一號函在卷足憑（見本院卷第三十五頁），且被告於九十年及九十一年間並無
      向國聯保全公司領取薪資所得之扣繳紀錄，有財政部台灣省北區國稅局九十年
      度及九十一年度綜合所得稅各類所得資料清單附卷可稽，是被告辯稱其當時是
      要去國聯保全公司上班，並沒有營業云云，顯與前揭事證不符，難以採信，事
      故發生當時被告應係在執行其駕駛營業自小客車之業務上行為無誤。
（四）綜上所述，被告所辯均不足取，其有未注意車前狀況之業務上過失，事證明確
      ，其犯行堪以認定，應依法論科。
二、查被告係計程車司機 ，平日以駕駛營業小客車載客為業，為從事駕駛業務之人，
    其於執行駕駛業務之途中因過失而致告訴人受傷，核其所為，係犯刑法第二百八
    十四條第二項前段之業務過失傷害罪。被告以一過失行為傷害告訴人丙○○、乙○○二人，為想像競合犯，應從一重處斷。又被告之職業駕駛執照因逾期審驗而
    遭台北區監理所於九十一年二月七日逕行註銷，依法不得駕駛汽車，其明知無駕
    駛執照，竟仍繼續駕車，並因過失撞及告訴人騎乘之機車，因而致告訴人受有上
    開傷害，自應依道路交通管理處罰條例第八十六條第一項規定加重其刑。再被告
    於有偵查犯罪職權之機關或公務員未發覺其犯罪前，於警員前往處理時，在場並
    當場承認為肇事人，有台北縣政府警察局新店分局交通分隊警員部榮年出具之自
    首情形調查表一份在卷可按（見偵卷第二十一頁），是被告對於未發覺之罪自首
    而受裁判，應依刑法第六十二條前段之規定減輕其刑，並依法先加後減。爰審酌
    被告過失情節之輕重、告訴人之受傷情形，及被告犯罪後未能坦承犯行，且未與
    告訴人成立民事和解等一切情狀，量處如主文所示之刑，並諭知易科罰金之折算
    標準。
據上論斷，應依刑事訴訟法第四百五十二條、第二百九十九條第一項前段，刑法第二
百八十四條第二項前段、第五十五條、第六十二條前段、第四十一條第一項前段，道
路交通管理處罰條例第八十六條第一項，罰金罰鍰提高標準條例第一條前段、第二條
，判決如主文。
本案經檢察官方伯勳到庭執行職務。
中　　　華　　　民　　　國　　　九十三　　　年　　十一　月　　　三十　　日
                                  　臺灣臺北地方法院刑事第五庭
                                        審判長法　官  黃程暉
                                              法  官  高偉文
                                              法  官  李宜娟
右正本證明與原本無異。
如不服本判決，應於送達後十日內，向本院提出上訴狀。
                                              書記官  游秀珠
中　　　華　　　民　　　國　　九十三　　年　　 十二 　　月　　　二　　　日
中華民國刑法第二百八十四條
(過失傷害罪)
因過失傷害人者，處六月以下有期徒刑、拘役或五百元以下罰金，致重傷者，處一年
以下有期徒刑、拘役或五百元以下罰金。
從事業務之人，因業務上之過失傷害人者，處一年以下有期徒刑、拘役或一千元以下
罰金，致重傷者，處三年以下有期徒刑、拘役或二千元以下罰金。
